臺灣臺北地方法院民事判決　　　　　　 100年度訴字第1386號
原　　　告　新禾股份有限公司
法定代理人　陳麗珠
訴訟代理人　吳榮森
被　　　告　謝樹琛
上列當事人間損害賠償事件，本院於民國100年5月3日言詞辯論
終結，判決如下：
    主      文
被告應給付原告新臺幣貳佰零萬伍仟肆佰玖拾貳元，及自民國
一百年二月十一日起至清償日止，按年息百分之五計算之利息。
訴訟費用由被告負擔。
本判決於原告以新臺幣陸拾捌萬元供擔保後，得假執行。但被告
如以新臺幣貳佰零萬伍仟肆佰玖拾貳元為原告預供擔保後，得
免為假執行。
    事實及理由
一、原告起訴主張：訴外人謝萬年即建展企業社於民國93年1月5
    日邀同訴外人謝萬年、蔡秀貞為連帶保證人，與原告簽訂經
    銷合約書，約定由訴外人謝萬年即建展企業社負責經銷原告
    貨品，並於93年4月30日由被告提供其所有坐落彰化縣田中
    鎮○○段246地號土地及其上同地段217建號建物（下稱系爭
    不動產）擔保上開貨款之給付，經原告向台灣彰化地方法院
    對謝萬年即建展企業社、蔡秀貞聲請發支付命令督促其履行
    ，迄今尚積欠貨款新臺幣（下同）2,035,492元，為此爰依
    兩造所簽訂之土地建築改良物他項權利變更契約書「其他約
    定事項」第10條約定，請求被告負擔連帶保證人清償責任。
    並聲明：(一)被告應給付原告2,035,492元，及自訴狀送達翌
    日起至清償日止，按年息5%計算之利息；(二)願供擔保請准宣
    告假執行。
二、被告未提出書狀為答辯，惟據其於言詞辯論期日辯稱：伊僅
    有提供土地設定抵押，就土地建築改良物他項權利變更契約
    書上「其他約定事項」第10條並未勾選「同意」，勾選部分
    未經被告蓋章，土地謄本上亦未記載連帶保證事項。並聲明
    ：原告之訴及假執行之聲請均駁回。
三、兩造不爭執事項：
  (一)訴外人謝萬年即建展企業社於民國93年1月5日邀同訴外人謝
    萬年、蔡秀貞為連帶保證人，與原告簽訂經銷合約書，迄今
    尚積欠貨款新臺幣（下同）2,035,492元未給付（下稱系爭
    債務），經原告向台灣彰化地方法院（案號：99年度司促字
    第410號）對謝萬年即建展企業社、蔡秀貞聲請發支付命令
    督促其履行，並已確定。
  (二)原告並以對被告所有系爭不動產聲請拍賣抵押物取償，原告
    僅就執行費10,400元部分受償，就債權1,300,000元部分則
    全未受償。
三、得心證之理由：經查，原告主張上開事實，業據其提出經銷
    合約書、台灣彰化地方法院99年度司促字第410號支付命令
    暨確定證明書、應收帳款對帳單、土地建築改良物他項權利
    變更契約書、台灣彰化地方法院民事執行處函、土地建築改
    良物抵押權設定契約書等件為證，且為被告所不爭，堪信為
    真實。被告則以並未同意擔任系爭債務之連帶保證人，亦未
    於土地建築改良物他項權利變更契約書其他約定事項第10條
    「同意」欄勾選等語資為抗辯，是本件所應審究者厥為：被
    告為系爭債務之「連帶保證人」，抑或僅為「物上保證人」
    ？以下分述之：
  (一)按「主張法律關係存在之當事人，須就該法律關係發生所具
    備之要件事實，負舉證責任，此觀民事訴訟法第277條之規
    定自明。倘原告對於自己主張之事實已盡證明之責後，被告
    對其主張，如抗辯其不實並提出反對之主張者，則被告對其
    反對之主張，亦應負證明之責，此為舉證責任分擔之原則。
    若被告於抗辯事實並無確實證明方法，僅以空言爭執者，當
    然認定其抗辯事實之非真正，而應為被告不利益之裁判（最
    高法院18年度上字第2855號判例、18年度上字第1679號判例
    意旨參照）。
  (二)查本件原告既已提出土地建築改良物抵押權設定契約書、土
    地建築改良物他項權利變更契約書等文件，用以證明被告確
    曾於上開文件蓋用印鑑，並同意擔任連帶保證人；則被告抗
    辯其未於上開文件上蓋用印鑑，亦未同意擔任連帶保證人，
    即應就上開抗辯事實負擔舉證責任。經查，被告既已於系爭
    抵押權設定契約書及他項權利變更契約書訂立契約人欄位關
    於「義務人兼連帶保證人謝樹琛」處蓋用印鑑，且於系爭抵
    押權設定契約書及他項權利變更契約書其他約定事項部分第
    10條「當實際發生的債務，如果超過本金最高限額者，則超
    過部份，擔保品提供人□不願意□願意以連帶保證人之責任
    負擔清償。」，並於上開條文「□願意」位置將之勾選，並
    於上開契約書末頁最末一行「經確認後並無反對意見」蓋用
    印鑑，是被告已顯有以連帶保證人身分就系爭債務負擔連帶
    清償責任之意，否則豈有僅於系爭契約書騎縫處蓋用印鑑，
    卻對於是否任連帶保證人等契約重要之點完全視而未見。再
    者，被告雖以上開陳詞抗辯未同意擔任連帶保證人及未蓋用
    印鑑，惟其僅於本院100年5月3日言詞辯論期日以言詞提出
    上開抗辯外，迄未提出任何證據用以佐證其所言為真實，是
    被告所言未於系爭抵押權設定契約書及他項權利變更契約書
    蓋用印鑑，以及未同意擔任連帶保證人云云，自不能採信。
  (三)準此，被告既未能提出證據證明其未於系爭抵押權設定契約
    蓋用印鑑，則原告主張被告為系爭債務之連帶保證人，應與
    主債務人負擔連帶清償責任，即為有據。綜上，原告主張被
    告應給付原告2,035,492元及自起訴狀送達翌日起至清償日
    止之法定遲延利息，為有理由，應予准許。
  (四)末按給付無確定期限者，債務人於債權人得請求給付時，經
    其催告而未為給付，自受催告時起，負遲延責任。其經債權
    人起訴而送達訴狀，或依督促程序送達支付命令，或為其他
    相類之行為者，與催告有同一之效力。又遲延之債務以支付
    金錢為標的者，債權人得請求依法定利率計算之遲延利息，
    民法第229條、第233條第1項分別定有明文。查原告依土地
    建築改良物他項權利變更契約書其他約定事項第10條約定，
    請求被告與主債務人謝萬年即建展企業社負擔連帶清償責任
    ，而被告係於100年2月11日由其母收受起訴狀繕本，有本院
    送達證書在卷可稽（卷第23頁），是原告請求自訴狀送達翌
    日（即100年2月12日）起至清償日止，按法定利率5%計算之
    利息，即屬有據，應予准許。
四、綜上所述，原告依土地建築改良物他項權利變更契約書其他
    約定事項第10條約定，請求被告應給付原告2,035,492元，
    及自100年2月11日起至清償日止，按年息5%計算之利息，為
    有理由，應予准許。
五、本件事證已臻明確，兩造其餘主張、陳述及所提之證據與其
    他未經援用之證據，經核均與判決結果無影響，爰不予一一
    論述，附此敘明。
六、兩造均陳明願供擔保以代釋明聲請宣告假執行及免假執行，
    經核尚無不合，爰分別酌定相當擔保金額准許之。
七、訴訟費用負擔之依據：民事訴訟法第78條。
中    華    民    國   100    年    5     月    24    日
                  民事第七庭    法  官  蘇嘉豐
以上正本係照原本作成。
如對本判決上訴，須於判決送達後20日內向本院提出上訴狀。如
委任律師提起上訴者，應一併繳納上訴審裁判費。
中    華    民    國   100    年    5     月    24    日
                                書記官  林鈞婷